【裁判字號】    98,聲,3580
【裁判日期】    980731
【裁判案由】    沒入保證金
【裁判全文】
臺灣板橋地方法院刑事裁定              98年度聲字第3580號
聲  請  人  臺灣板橋地方法院檢察署檢察官
具  保  人  乙○○  男
被      告  甲○○
上列聲請人因被告犯公共危險案件，聲請沒入保證金（98年度執
聲沒字第475 號），本院裁定如下：
    主  文
乙○○繳納之保證金新臺幣貳萬元，沒入之。
    理  由
一、本件聲請人以：本件具保人乙○○因被告甲○○犯公共危險
    案件，經依臺灣板橋地方法院檢察署指定之保證金額新臺幣
    （下同）2 萬元，出具現金保證後，將被告釋放。茲因該被
    告逃匿【本院按：被告係執行時逃匿，執行案號為臺灣板橋
    地方法院檢察署98年度執字第9004號】，聲請將具保人原繳
    納上開保證金沒入（刑保字第98000539 號）等意旨前來。
二、按受死刑、徒刑或拘役之諭知，而未經羈押者，檢察官於執
    行時，應傳喚之，傳喚不到者，應行拘提；又具保之被告逃
    匿者，應命具保人繳納指定之保證金額，並沒入之。不繳納
    者，強制執行。保證金已繳納者，沒入之，刑事訴訟法第
    469 條第1 項、第118 條第1 項、第121 條第1 項分別定有
    明文。又，沒入具保人繳納之保證金，應先通知具保人帶同
    或通知被告到案執行，且以被告於具保停止羈押後故意逃匿
    為要件（最高法院91年度台非字第159 號判決要旨足資參照
    ）。故而，具保停止羈押之被告經依法傳拘未獲，而於為裁
    定沒入前，先行通知具保人限期命將被告送案，於無效果時
    ，再為沒入之裁定，如此可確認具保人亦不知被告行蹤，將
    使具保人對於沒入保證金之裁定更加信服，此有司法院民國
    （下同）70年10月28日（）廳刑一字第1104號函可資參考
    。是以，應受執行之被告經合法傳喚、拘提，無正當理由拒
    不到案執行，且經合法通知具保人限期命通知或帶同被告到
    案執行，亦無效果時，即得據以認定被告確已逃匿，而依上
    揭規定沒入具保人繳納之保證金。又送達文書，除本章有特
    別規定外，準用民事訴訟法之規定；送達於應受送達人之住
    居所、事務所或營業所行之；送達於住、居所、事務所或營
    業所不獲會晤應受送達人者，得將文書付與有辨別事理能力
    之同居人或受僱人；送達不能依前2 條規定為之者，得將文
    書寄存送達地之自治或警察機關，並作送達通知書兩份，1
    份黏貼於應受送達人住居所、事務所、營業所或其就業處所
    門首，另1 份置於該送達處所信箱或其他適當位置，以為送
    達；寄存送達自寄存之日起，經10日發生效力，此觀諸刑事
    訴訟法第62條、民事訴訟法第136 條第1 項、第137 條、第
    138 條第1 項、第2 項等規定明確。
三、經查：
(一)、具保人乙○○因被告甲○○犯公共危險案件，經依臺灣板橋
    地方法院檢察署檢察官指定之保證金額2 萬元，由具保人於
    98年2 月2 日出具現金保證後，將被告釋放，有刑事保證金
    收據影本1 紙附卷可稽。嗣被告於臺灣板橋地方法院檢察署
    執行時，經聲請人指定期日為98年6 月29日上午10時應到案
    執行，上開執行傳票，並向被告住所地即「臺北縣板橋市○
    ○路○ 段31巷39號」處所為郵務送達，於送達上址時，因未
    獲會晤應受送達之被告本人，亦無其他具辨別事理能力之同
    居人或受僱人得付與之，98年6 月16日寄存於被告住所地之
    警察機關即臺北縣政府警察局海山分局埔墘派出所以為寄存
    送達，經10日，98年6 月26日發生合法送達效力；然被告並
    未遵期到署接受執行。聲請人因被告未依時到案，復就其如
    上住所地址「臺北縣板橋市○○路○ 段31巷39號」實施拘提
    ，未獲。前揭情節，有卷附送達證書、法務部戶役政連結作
    業系統查詢表（被告甲○○）、拘票暨拘提報告書各1 份均
    在卷足憑。是據上所述，堪認聲請人對被告已經踐行合法傳
    喚、拘提程序，惟均無效果。
(二)、又，聲請人指定具保人乙○○應於98年6 月16日上午10時帶
    同被告到案執行之通知，經向具保人住所地即「臺北縣板橋
    市○○路○ 段31巷39號」【本院按：此核與前開98年2 月2
    日刑保字第98000539號保證金收據記載繳款人住址，相同】
    為郵務送達，於送達上開處所時，同因未獲會晤應受送達之
    具保人本人，亦無其他具辨別事理能力之同居人或受僱人得
    付與之，98年6 月16日寄存於具保人住所地之警察機關即臺
    北縣政府警察局海山分局埔墘派出所以為寄存送達，嗣經10
    日，98年6 月26日發生合法送達效力，亦有前述通知、送達
    證書與法務部戶役政連結作業系統查詢資料表（具保人乙○
    ○）各1 件均在卷可據。另，具保人於受有如上應依聲請人
    指定期日帶同被告到案執行之合法通知後，迄至其應於98年
    6 月16日上午10時協助被告報到執行期日止，此間均無在監
    在押情形，有聲請人於98年6 月30日查得具保人之在監所最
    新資料報表1 件附卷可證。惟具保人於受有前述合法通知後
    ，仍未遵期帶同被告到案執行或陳報其所在，被告亦未依時
    報到執行。
(三)、末查，被告甲○○迄今仍逃匿中，尚未到案執行之事實，已
    為本院依職權查明屬實，有本院於本案聲請繫屬後之98年7
    月30日查得其最近之在監在押全國紀錄表1 件在卷足考。從
    而，被告甲○○經合法傳喚、拘提均不依限報到執行，具保
    人乙○○亦未遵期通知或帶同被告到案，足證被告顯已逃匿
    。揆諸前揭說明，自應將具保人乙○○原繳納首開保證金沒
    入。
據上論斷，應依刑事訴訟法第118 條、第121 條第1 項，裁定如
主文。
中    華    民    國    98    年    7     月    31    日
                        刑事第4 庭法  官  黎錦福
 上列正本證明與原本無異。
如不服本裁定，應於裁定送達後5 日內敘明抗告理由，向本院提
出抗告狀。
                                  書記官  蔡麗春
中    華    民    國    98    年    7     月    31    日


司法院資訊處製作；財團法人民間司法改革基金會備份。
